【裁判字號】    89,上訴,2128
【裁判日期】    891219
【裁判案由】    妨害自由
【裁判全文】
臺灣高等法院臺中分院刑事判決                  八十九年度上訴字第二一二八號
    上  訴  人
    即  被  告  丁○○
    被      告  丙○○
右上訴人等因妨害自由案件，不服臺灣苗栗地方法院八十九年度易字第六七０號中華
民國八十九年九月十八日第一審判決（起訴案號：臺灣苗栗地方法院檢察署八十九年
度偵字第一六六八號），提起上訴，本院判決如左：
      主  文
上訴駁回。
      事  實
一、丙○○前於民國（下同）八十四年間，因違反麻醉藥品管理條例案件，經台灣新
    竹地方法院判處有期徒刑四月確定，於八十五年一月十二日易科罰金執行完畢，
    仍不知悔改。其因曾遭查獲違反毒品危害防制條例案件，疑係乙○○報警所致，
    遂與丁○○二人基於共同犯意聯絡，於八十九年四月二十五日下午三時許，前往
    苗栗縣竹南鎮國校前五十六號乙○○之住處（侵入住宅部分未據告訴），由丙○○出手拍打睡眠中之乙○○，待乙○○驚醒，二人即要求乙○○外出談判，乙○○不肯，二人遂強行拉扯乙○○搭乘其等駕駛前來之車輛，繼而由丙○○駕車，
    丁○○與乙○○同坐於後座以防乙○○下車，致使乙○○無從下車，而以上揭非
    法方法，剝奪乙○○之行動自由，之後二人即將乙○○帶往苗栗縣頭份鎮愛依堡
    賓館內談判，要求乙○○賠償丙○○遭警方查獲之損失，談判未果，二人遂要求
    乙○○提供家人電話，由其等自行聯絡，嗣由丁○○自行前往上開乙○○住處欲
    探其家人是否賠償口風，為乙○○家人報警查獲而偵知上情。
二、案經苗栗縣警察局苗栗分局報請臺灣苗栗地方法院檢察署檢察官偵查後聲請簡易
    判決處刑，因認不得以簡易判決處刑，而改用通常程序審理。
      理  由
一、訊據被告丙○○、丁○○均矢口否認有何妨害自由犯行，辯稱：係被害人乙○○
    自願與其等外出，且當時被害人家中在辦喪事，人很多，不可能強押被害人云云
    ，其中被告丁○○並另辯稱：伊不知丙○○與乙○○間有何糾紛，亦不知丙○○
    所為何事，更未參與，伊僅單純隨丙○○前往乙○○處而已云云。
二、本院查：
  (一)右揭事實業據被害人乙○○指訴綦詳，被告丙○○於原審審理時供稱：「一進去
    (被害人住處)丁○○就打他的頭，我就叫他出來講．．」「．．我沒有叫他(指
    被害人)走，他就不敢走，他自己害怕什麼我也不知道」「我有拿玩具槍來嚇他
    的，是在車上拿出來的，我沒有說什麼話，那時他以為這隻槍是真的，他是很害
    怕，我只是要嚇他．．」「．．當天陳 (志成)先找我一起吸毒，在車上不知何
    人提起要去找翁 (釗清)，有說到要去找他要錢，他不知道我有槍，我後來亮出
    來，他才看到．．」等語，核與上揭被害人乙○○指訴情節相符。
  (二)被告丁○○確與丙○○均進入乙○○住處，嗣共同前往上開汽車旅館，並於事後
    丁○○自行前往翁宅與被害人之母談判和解之事，因而為警查獲等情，除被害人
    乙○○指訴外，亦為被告丁○○於警偵訊中所供及被告丙○○於偵查及原審審理
    時供陳無誤，則被告丁○○既見被告丙○○進入被害人住處後隨即施以強暴行為
    ，且與之一同轉往旅館，事後丁○○並且出面前往翁家，顯見其與丙○○對於妨
    害乙○○之自由有犯意聯絡及行為分擔。
  (三)至被告所辯，被害人家附近辦喪事一節，被害人於原審審理時即已指明，係伊舅
    之女去逝，喪事地點離伊住處大約有二百公尺等語，是此情顯不足為被告等有利
    之認定。
    綜上事證明確，被告二人空言否認，委不足取，其等犯行均堪認定。
三、查被告丙○○、丁○○二人，將被害人乙○○強拉上車，並即開動車輛行駛之情
    ，為被告二人所自陳，並為被害人乙○○指述在卷足稽。則車輛於行進間，客觀
    上已無法自由上下車，是被告將被害人置於車上，旋即駕車前進，主觀上顯有不
    讓被害人下車之意圖，客觀上已達剝奪被害人下車自由之程度，當非僅使被害人
    行無義務之事或妨礙被害人行使權利而已，故公訴人於起訴書上認僅成立刑法第
    三百零四條之強制罪云云，容有未洽。核被告二人所為，係犯刑法第三百零二條
    第一項之剝奪行動自由罪。原審因而適用刑事訴訟法第四百五十二條、第二百九
    十九條第一項前段、第三百條，刑法第二十八條、第三百零二條第一項、第四十
    七條、罰金罰鍰提高標準條例第一條前段之規定，並審酌「被告二人因細故即出
    此下策，妨害他人自由，事後復飾詞否認，惡性顯非輕微，及其等之品行、犯罪
    動機、目的、手段、所生危害」等一切情狀，分別量處被告丙○○有期徒刑八月
    ，丁○○有期徒刑六月，其認事用法核無違誤，量刑亦屬允當，上訴意旨猶執陳
    詞否認犯罪，其上訴為無理由，應予駁回。
四、據上論斷，應依刑事訴訟法第三百六十八條，判決如主文。
本案經檢察官甲○○到庭執行職務。
中      華      民      國    八十九      年    十二      月   十九     日
                              臺灣高等法院臺中分院刑事第四庭
                                    審判長法  官  洪  耀  宗
                                          法  官  吳  重  政
                                          法  官  劉  登  俊
右正本證明與原本無異。
如不服本判決應於收受送達後十日內向本院提出上訴書狀，其未敘述上訴之理由者並
得於提起上訴後十日內向本院補提理由書（均須按他造當事人之人數附繕本）。
                                          書記官  吳  麗  慧
中      華      民      國    八十九      年    十二      月    二十    日
                                                                        Ｋ


司法院資訊處製作；財團法人民間司法改革基金會備份。
